【裁判字號】    98,台上,1757
【裁判日期】    980402
【裁判案由】    違反槍砲彈藥刀械管制條例
【裁判全文】
最高法院刑事判決            九十八年度台上字第一七五七號
上  訴  人  甲○○
選任辯護人  陳佳瑤律師
上列上訴人因違反槍砲彈藥刀械管制條例案件，不服台灣高等法
院中華民國九十五年八月十日第二審判決（九十五年度上訴字第
一五八七號，起訴案號：台灣板橋地方法院檢察署九十四年度偵
字第九六四○號），提起上訴，本院判決如下：
    主  文
上訴駁回。
    理  由
按刑事訴訟法第三百七十七條規定，上訴於第三審法院，非以判
決違背法令為理由，不得為之。是提起第三審上訴，應以原判決
違背法令為理由，係屬法定要件。如果上訴理由書狀並未依據卷
內訴訟資料，具體指摘原判決不適用何種法則或如何適用不當，
或所指摘原判決違法情事，顯與法律規定得為第三審上訴理由之
違法情形，不相適合時，均應認其上訴為違背法律上之程式，予
以駁回。本件上訴人甲○○上訴意旨略稱：(一)、原判決以「本件
依附卷之搜索、扣押筆錄，明顯可知確經被告（上訴人，下同）
同意，警方始據以進行搜索。又搜索扣押筆錄記載搜索之起迄時
間、地點，並製作扣押品目錄表，自係於搜索完畢後製作，而該
搜索扣押筆錄已依規定記載徵得受搜索人（同意）執行搜索之旨
，即無不法可言。況被告及辯護人於原審（指第一審）審判時對
於本案係被告志願同意搜索一節，被告及其辯護人亦不爭執程序
之合法性，難認本件有何違法搜索之情形」。惟搜索程序是否違
法，不因上訴人嗣後簽立搜索同意書而補正程序之瑕疵，亦不因
上訴人是否不爭執而異其評價，況上訴人係在「法院同意減刑（
指依刑法第五十九條規定酌量減輕其刑）並宣告緩刑」之條件下
，始不爭執搜索程序之合法性。原審關於警方有無違法搜索之認
定，有「判決不適用法則」、「判決不適用論理經驗法則」、「
判決不依卷內資料」及「應於審判期日調查之證據未予調查」之
違法。(二)、上訴人於民國九十四年六月一日晚上八時四十分許，
駕駛自用小客車返抵住家樓下時，即遭四名警察持槍喝令「不要
動」，隨即在上訴人之自用小客車內查獲扣案之槍枝、子彈，乃
帶回台北縣政府警察局土城分局處理，並填具搜索同意書。惟上
訴人並未將該槍枝、子彈帶在身上，從外觀亦看不出車內藏有槍
枝、子彈，而上訴人之車輛並非贓車，復未酒駕、蛇行，故警方
之搜索行為並不符合警察職權行使法之規定。上訴人於原審已聲
請傳訊王水旺（上訴人之鄰居），以調查上訴人當時被逮捕、搜
索之經過。原審認為無傳喚之必要，有「判決不適用論理經驗法
則」、「判決與卷內資料不符」及「應於審判期日調查之證據未
予調查」之違法。(三)、原審未審酌違法搜索、臨檢、盤查、逮捕
所取得之槍、彈，應否排除證據能力，亦未依刑事訴訟法第一百
五十八條之四規定，審酌人權保障及公共利益之均衡維護，並斟
酌：(1)違背法定程序之情節。(2)違背法定程序時之主觀意圖。(3)
侵害犯罪嫌疑人或被告權益之種類及輕重。(4)犯罪所生之危險或
實害。(5)禁止使用證據對於預防將來違法取得證據之效果。(6)偵
審人員如依法定程序有無發現該證據之必然性及(7)證據取得之違
法對被告訴訟上防禦不利益之程度等各種情形，以為認定證據能
力有無之標準，即逕以扣案之槍枝、子彈作為上訴人有罪之證據
，有判決不依證據法則之違法。(四)、依「毒樹果實理論」，本件
因違法搜索而扣得之槍枝、子彈，及所衍生之證據，均應排除。
原審以上訴人之自白及內政部警政署刑事警察局之鑑定書，作為
不利於上訴人之證據，亦有判決不依證據法則之違法云云。
惟查：原判決綜合全案卷證資料，本於事實審法院之推理作用，
認定上訴人於八十九年間，在台北縣板橋市南雅夜市，受綽號「
蟾蜍」之成年男子委託，寄藏仿BERETTA 廠半自動手槍製造之玩
具槍，換裝土造金屬槍管、滑套、槍機而製成，可發射子彈具有
殺傷力之改造槍枝一支，及具有殺傷力制式九釐米子彈五發，其
中一發於上訴人測試時擊發。嗣上訴人將上開槍枝、子彈置於所
駕駛之6N-8887 號自用小客車內，攜帶外出，於九十四年六月一
日晚上八時四十分許，在台北縣土城市○○路○段二六七巷五號
前為警查獲，扣得前揭槍枝一支、子彈四發等情。因而撤銷第一
審判決，依想像競合犯從一重改判論處上訴人未經許可，寄藏可
發射子彈具有殺傷力之改造槍枝罪刑，已依據卷內資料，說明其
所憑之證據及認定之理由。對於上訴人所為之辯解，併已敘明：
警方係經上訴人同意搜索，而在上訴人駕駛之車內查獲扣案之槍
枝、子彈，上訴人於警詢時及偵、審中亦始終承認，涉案之槍枝
、子彈係於八十九年間受綽號「蟾蜍」者之委託，代為寄藏，前
曾於測試時擊發其中一發子彈，並有為警查獲之槍枝一支、子彈
四發扣案可稽。前揭證物經送請鑑定結果，該改造槍枝（含彈匣
一個）係由仿 BERETTA廠半自動手槍製造之玩具槍，換裝土造金
屬槍管、滑套、槍機而製成，可發射子彈具有殺傷力；另子彈四
發則為制式九釐米子彈，具有殺傷力，有內政部警政署刑事警察
局之槍彈鑑定書附卷可資證明。辯護意旨雖以：本件係警方未經
同意違法搜索，而扣得前揭槍枝、子彈，上訴人所書立之「志願
受搜索同意書」係嗣後在警察局所填寫，故違法搜索所取得及衍
生之證據，均無證據能力云云。然而：依刑事訴訟法第一百三十
一條之一規定：「搜索，經受搜索人出於自願性同意者，得不使
用搜索票。但執行人員應出示證件，並將其同意之意旨記載於筆
錄」。本件依附卷之「搜索、扣押筆錄」記載，明確顯示警方已
依前揭規定程序，經上訴人之同意，始進行搜索，並有上訴人親
自簽署之「自願受搜索同意書」在卷可考。而「搜索、扣押筆錄
」之內容，係記載搜索之起迄時間、地點（及受執行人、執行之
依據、執行時告知事項、執行經過、執行結果），並製作扣押物
品目錄表等，故該「搜索、扣押筆錄」自係於搜索完畢後製作，
並無違法可言。況上訴人及其辯護人於第一審，對於警方執行搜
索程序之合法性，已明確表示「不爭執」（見第一審卷第七十一
頁），自難認本件有違法搜索情事。因認上訴人確有同意搜索，
則本件依法取得之證據，均有證據能力，而以上訴人嗣後否認同
意搜索，辯稱警方違法搜索所取得之證據及其衍生之證據，均無
證據能力云云，乃飾卸之詞，不可採信。另本件既無違法搜索情
事，且事證已臻明確，即無再傳喚上訴人之鄰居王水旺為無益調
查之必要等情，已逐一說明及指駁。上訴意旨對於原判決所為前
揭論斷，並未依據卷內資料，具體指摘有何違背法令情形。且查
：事實之認定與證據之取捨，乃事實審法院之職權，苟其事實之
認定及證據之取捨，並不違背經驗法則與論理法則，即不容任意
指為違法而執為上訴第三審之理由。本件依據卷附「搜索、扣押
筆錄」記載，警方已遵守刑事訴訟法第一百三十一條之一規定，
出示證件，並將「經受搜索人出於自願性同意」之意旨記載於筆
錄，有「搜索、扣押筆錄」及上訴人出具之「自願受搜索同意書
」在卷可稽（見偵字第九六四○號卷第十九頁至第二十四頁）。
嗣上訴人於檢察官第一次訊問時，且供承「（警詢筆錄）實在，
有（看過筆錄才簽名），（筆錄內容）是（出於自由意志而為陳
述）」（見同上偵查卷第三十五頁）。則「搜索、扣押筆錄」所
載，上訴人同意搜索，係出於上訴人之自由意志。上訴意旨猶指
稱，當時未同意搜索，係以自己之說詞，為單純事實之爭辯，顯
非適法之第三審上訴理由。又本件既無違法搜索情事，上訴意旨
另稱依「毒樹果實理論」，因違法搜索而扣得之槍枝、子彈，及
所衍生之證據，均應排除云云，係對於原判決已說明事項及屬原
審採證認事職權之適法行使，持憑己見而為不同之評價，均與法
律規定得為第三審上訴理由之違法情形，不相適合。其上訴違背
法律上之程式，應予駁回。
據上論結，應依刑事訴訟法第三百九十五條前段，判決如主文。
中    華    民    國  九十八  年    四    月    二    日
                      最高法院刑事第六庭
                          審判長法官  謝  俊  雄
                                法官  陳  世  雄
                                法官  魏  新  和
                                法官  吳  信  銘
                                法官  徐  文  亮
      本件正本證明與原本無異
                                      書  記  官
中    華    民    國  九十八  年    四    月    六    日
                                                      Ｅ


司法院資訊處製作；財團法人民間司法改革基金會備份。
